臺灣臺中地方法院刑事判決　　　　　　　96年度易字第3824號
公　訴　人　臺灣臺中地方法院檢察署檢察官
被　　　告　乙○○即鍾秋霞）.
上列被告因詐欺案件，經檢察官提起公訴（九十六年度偵字第九
一九九號），本院合議庭裁定由受命法官獨任進行簡式審判程序
，判決如下：
    主    文
乙○○幫助意圖為自己不法之所有，以詐術使人將本人之物交付
，處有期徒刑月，如易科罰金，以銀元佰元即新臺幣玖佰元
折算壹日，減為有期徒刑壹月又拾伍日，如易科罰金，以銀元
佰元即新臺幣玖佰元折算壹日。
    犯罪事實
一、乙○○【原名鍾秋霞，於民國（下同）九十六年六月十三日
    改名為乙○○】預知不詳姓名成年人在報紙上刊登收購金融
    機構帳戶之廣告，可能利用購得帳戶作為詐欺取財使用，且
    其發生並不違背其本意，竟基於幫助詐欺取財之犯意，於九
    十五年三月二十一日，見報上刊登收購金融機構帳戶存摺等
    物之廣告，遂依該廣告上所載電話與對方聯絡，相約在臺中
    縣大雅鄉○○路與中山北路口，將其向中華郵政股份有限公
    司龍井新庄郵局（以下簡稱新庄郵局）所申設開立第000-00
    000000000000號帳戶之存摺、印章、提款卡（包括密碼），
    以新台幣（下同）五千元代價出售予不詳年籍、姓名之成年
    男子。該不詳年籍、姓名之成年男子或所屬詐欺集團成員取
    得乙○○所有上開郵局帳戶之存摺、印章、提款卡（包括密
    碼）後，即意圖為自己不法之所有，於九十五年四月十日，
    由其中自稱「張雯玲」之成年女子打電話向丙○○佯稱：渠
    中了其公司所舉辦活動之二獎，惟需繳交律師代辦費六千二
    百元始得領取獎金等語，使丙○○信以為真而陷於錯誤，依
    該女子指示於同日匯款六千二百元至乙○○所有上開郵局帳
    戶，該不詳年籍、姓名之成年男子或所屬詐欺集團成員隨即
    於當日利用提款卡領出所詐得上開款項。嗣經丙○○察覺有
    異，始知受騙，並報警處理，經警循線查獲。
二、案經臺中縣警察局烏日分局報請臺灣臺中地方法院檢察署檢
    察官偵查起訴。
    理    由
一、本件被告乙○○所犯係死刑、無期徒刑、最輕本刑為三年以
    上有期徒刑以外之罪，其於準備程序中就被訴事實為有罪之
    陳述，經告知簡式審判程序之旨，並聽取公訴人及被告之意
    見後，本院合議庭認為適宜而裁定由受命法官獨任進行簡式
    審判程序，合先敘明。
二、上揭犯罪事實，業據被告乙○○坦承不諱，並經被害人丙○
    ○於警詢時指述無訛，復有被害人丙○○提出之三重市農會
    自動櫃員機客戶交易明細表影本一紙及被告所有上開郵局帳
    戶開戶資料、客戶歷史交易清單附卷可稽。被告預知不詳姓
    名成年人在報紙上刊登收購金融機構帳戶之廣告，可能利用
    購得帳戶作為詐欺取財使用，仍以五千元代價，將其所有上
    開郵局帳戶之存摺、印章、提款卡（包括密碼），出售予不
    詳年籍、姓名之成年男子，嗣該不詳年籍、姓名之成年男子
    或所屬詐欺集團成員，果據以作為詐欺取財使用，被告自有
    幫助該不詳年籍、姓名之成年男子或所屬詐欺集團成員詐欺
    取財之不確定故意。本件事證明確，被告犯行堪以認定。
三、按刑法上之故意，以行為人對於構成犯罪之事實，均有具體
    確定之認識，並有意使其發生者為確定故意，而行為人對於
    構成犯罪之事實，雖無具體確定之認識，然已預見其發生，
    而其發生不違背其本意者，則為不確定故意。又行為人基於
    幫助他人犯罪之意思，為促成他人犯罪而為犯罪構成要件以
    外之行為，為幫助犯。本件被告預知不詳姓名成年人在報紙
    上刊登收購金融機構帳戶之廣告，可能利用購得帳戶作為詐
    欺取財使用，仍以五千元代價，將其所有上開郵局帳戶之存
    摺、印章、提款卡（包括密碼），出售予不詳年籍、姓名之
    成年男子，作為該不詳年籍、姓名之成年男子或所屬詐欺集
    團成員詐欺取財使用，此既不違背其當初出售帳戶存摺、印
    章、提款卡（包括密碼）之本意，且係參與提供取得詐欺取
    財犯罪所得款項之工具，對此犯行施以助力，為詐欺取財罪
    構成要件以外之行為，應以詐欺取財罪之幫助犯論之。核被
    告所為，係犯刑法第三十條第一項、第三百三十九條第一項
    之幫助詐欺取財罪。又被告係幫助不詳年籍、姓名之成年男
    子或所屬詐欺集團成員犯詐欺取財罪，為幫助犯，應按正犯
    之刑減輕之。爰審酌被告出售其所有上開金融機構帳戶之代
    價不高，幫助詐欺取財所生危害社會治安之程度，事後坦承
    犯行，態度尚佳，及其犯罪之動機、目的、手段、被害人所
    生損害等一切情狀，量處有期徒刑三月，並諭知易科罰金之
    折算標準，以示懲儆。又被告犯罪時間在九十六年四月二十
    四日以前，查無中華民國九十六年罪犯減刑條例不予減刑之
    情形，應依同條例第二條第一項第三款之規定減其宣告刑二
    分之一，即減為有期徒刑一月又十五日，並諭知易科罰金之
    折算標準。
四、按被告行為後，刑法第四十一條第一項前段有關易科罰金折
    算之標準，業經總統於九十四年二月二日公布修正，由「得
    以一元以上三元以下折算一日，易科罰金」，並適用修正前
    罰金罰鍰提高標準條例第二條（現已刪除）之規定，提高為
    「得以新台幣一千元、二千元或三千元折算一日，易科罰金
    」，且刪除「因身體、教育、職業、家庭之關係或其他正當
    事由，執行顯有困難者」之條件；另同法第三十條第一項、
    第二項規定：「幫助他人犯罪者，為從犯。雖他人不知幫助
    之情者，亦同。從犯之處罰，得按正犯之刑減輕之」，亦修
    正為「幫助他人實行犯罪行為者，為幫助犯。雖他人不知幫
    助之情者，亦同。幫助犯之處罰，得按正犯之刑減輕之」，
    並均自九十五年七月一日施行。依修正施行後刑法第二條第
    一項「行為後法律有變更者，適用行為時之法律。但行為後
    之法律有利於行為人者，適用最有利於行為人之法律」之規
    定，比較修正前後刑法第四十一條第一項前段之規定，修正
    後之規定，並未較有利於被告，故本件應適用被告行為時即
    修正前刑法第四十一條第一項前段、罰金罰鍰提高標準條例
    第二條之規定，諭知易科罰金之折算標準，即應以銀元三百
    元折算一日，經折算為新台幣後，應以新台幣九百元折算一
    日；而刑法第三十條雖有作上開文字上之修正，惟此尚非屬
    修正後刑法第二條第一項所指法律變更之範圍，並不生比較
    之問題，應適用現行、有效之裁判時法論以幫助犯。又刑法
    第三百三十九條第一項之詐欺取財罪，其法定罰金刑原為一
    千元以下罰金，並適用修正施行前刑法第三十三條第五款「
    主刑之種類如左：五、罰金：一元以上」及罰金罰鍰提高標
    準條例第一條前段之規定，即該罪所得科處之法定罰金刑最
    高為銀元一萬元（即新台幣三萬元），最低為銀元十元（即
    新台幣三十元）。而依刑法施行法所增訂第一條之一「中華
    民國九十四年一月七日刑法修正施行後，刑法分則編所定罰
    金之貨幣單位為新台幣。九十四年一月七日刑法修正時，刑
    法分則編未修正之條文定有罰金者，自九十四年一月七日刑
    法修正施行後，就其所定數額提高為三十倍。但七十二年六
    月二十六日至九十四年一月七日新增或修正之條文，就其所
    定數額提高為三倍」，及修正施行後刑法第三十三條第五款
    「主刑之種類如下：五、罰金：新台幣一千元以上，以百元
    計算之」之規定，該罪所得科處之法定罰金刑最高為新台幣
    三萬元，最低為新台幣一千元，比較修正前後有關法定罰金
    刑之規定，應以被告行為時即修正前有關法定罰金刑之規定
    較有利於被告，併予敘明。
五、據上論斷，應依刑事訴訟法第二百七十三條之一第一項、第
    二百九十九條第一項前段，刑法第二條第一項前段、第三十
    條第一項前段、第三百三十九條第一項、第三十條第二項、
    第四十一條第一項前段（修正前），罰金罰鍰提高標準條例
    第一條前段、第二條（修正前），現行法規所定貨幣單位折
    算新台幣條例第二條，中華民國九十六年罪犯減刑條例第二
    條第一項第三款、第七條、第九條，判決如主文。
本案經檢察官甲○○到庭執行職務。
中　　華　　民　　國　　96　　年　　8 　　月　　22　　日
                  刑事第三庭    法  官  朱光國
上正本證明與原本無異。
如不服本判決，應於送達後十日內向本院提出上訴狀（須附繕本
），上訴於台灣高等法院台中分院。
                                書記官  張孝妃
中　　華　　民　　國　　96　　年　　8 　　月　　22　　日
附錄論罪科刑法條
刑法第三百三十九第一項：
意圖為自己或第三人不法之所有，以詐術使人將本人或第三人之
物交付者，處五年以下有期徒刑、拘役或科或併科一千元以下罰
金。
